【裁判字號】    99,易,623
【裁判日期】    991029
【裁判案由】    詐欺
【裁判全文】
臺灣高雄地方法院刑事判決               99年度易字第623號
公  訴  人  臺灣高雄地方法院檢察署檢察官
被      告  乙○○
上列被告因詐欺案件，經檢察官提起公訴（98年度偵字第24418號）
，本院判決如下：
    主  文
乙○○幫助犯詐欺取財罪，處拘役伍拾日，如易科罰金，以新臺
幣壹仟元折算壹日。
    事  實
一、(一)乙○○明知金融機構之帳戶為個人理財之重要工具，係個
    人財產、信用之表徵，如將帳戶之金融卡及密碼交予他人使
    用，將有作為財產犯罪工具之可能，且亦知詐欺集團經常利
    用所取得之他人存款帳戶進行轉帳，目的即在取得詐欺款項
    並掩飾其等犯行，以逃避執法人員之查緝，竟仍容任所提供
    之帳戶可能被詐欺集團用以為詐欺取財結果之發生，而基於
    幫助他人實施詐欺取財犯罪之不確定故意，於民國（下同）
    98年6 月9 日前之某日，在不詳地點，將其向中國信託商業
    銀行（下稱中信銀行）三民分行所申請開立帳號0000000000
    00號帳戶（下稱系爭中國信託帳戶）之金融卡及密碼，交付
    予真實姓名、年籍不詳之成年人，復提供給該成年人所屬之
    詐欺集團使用。(二)詎該詐欺集團在取得乙○○上開帳戶之金
    融卡及密碼後，即基於意圖為自己不法所有之犯意聯絡，先
    於報紙上刊載廣告徵求家庭手工，適有甲○○見該廣告而於
    98年6 月9 日8 時許，撥打所刊登電話聯繫，經該詐欺集團
    成員佯稱需先繳納材料費新臺幣（下同）3,000 元，致甲○
    ○陷於錯誤而於同日12時30分許，至臺中縣霧峰鄉○○路
    806 號霧峰郵局臨櫃匯款3,000 元至詐欺集團成員所指示之
    乙○○上揭中國信託帳戶。嗣甲○○等待三日均未收到聯繫
    ，始知受騙，進而報警處理後，循線查悉上情。
二、案經案經高雄市政府警察局三民第一分局報請臺灣高雄地方
    法院檢察署檢察官偵查起訴。
    理  由
壹、證據能力部分
一、按被告以外之人於審判外之陳述，雖不符前4 條之規定，而
    經當事人於審判程序同意作為證據，法院審酌該言詞陳述或
    書面陳述作成時之情況，認為適當者，亦得為證據，刑事訴
    訟法第159 條之5 第1 項定有明文。
二、本案認定事實所引用之卷內證據資料，除原已符同法第159
    條之1 至第159 條之4 規定，及法律另有規定等傳聞法則例
    外規定，而得作為證據外，並無證據證明係公務員違背法定
    程式所取得，而檢察官及被告於本院行準備程序時，均同意
    其作為本案證據之證據能力，且本院審酌前揭陳述作成時之
    情況，並無違法取證之瑕疵，亦認以之作為證據為適當，是
    本件有關被告以外之人於審判外之言詞或書面陳述等供述證
    據，依前揭法條意旨，自均得為證據。
貳、認定事實所憑之證據及理由
一、訊據被告乙○○矢口否認有何幫助詐欺犯行，辯稱：伊係於
    98年6 月10日下午某時，為提供系爭中國信託帳戶幫客戶轉
    帳以便讓客戶享有手續費上的優惠時發現系爭中國信託存摺
    及提款卡遺失，嗣於98年6 月11日找到另外一張IC晶片卡而
    以為尋獲，遂向銀行取消提款卡掛失，但維持存摺掛失等語
    。
二、然查：
  (一)被告於偵訊及本院審理時就其發現系爭中國信託帳戶之存
    摺與提款卡遺失時間均稱係98年6 月10日（見偵訊卷第39頁
    、本院卷第19頁），此與中信銀行以99年4 月26日中信銀字
    第09922271205345號函覆本院稱該帳戶於98年6 月9 日向該
    行24小時服務專線辦理提款卡掛失業務等詞（見本院卷第10
    頁）已有不符；復以被告所稱係為客戶代墊金額，由伊另
    設之富邦銀行帳戶將錢轉向系爭中國信託帳戶，再自系爭中
    國信託帳戶轉帳富邦公司時，發現存摺及提款卡遺失之情節
    ，不僅(1)與其在本院準備程序時所稱「（問：去年六月份時
    ，工作為何？）我剛離開富邦人壽。」等詞（見本院卷第18
    頁）所顯示其當時已離職之情形不同；(2)亦以系爭中國信託
    帳戶歷史交易紀錄所示於被害人甲○○匯款前，最近使用時
    間為97年2 月19日提領400 元，餘額為10元（見本院卷第12
    頁），並無被告所稱於98年6 月10日匯款情形；再以內政
    部警政署99年6 月23日警署刑防字第0990099739號函附反詐
    騙諮詢專線紀錄表（見本院卷第28頁）記載被告於98年6 月
    9 日15時15分以00000000 00 號電話稱伊金融卡放在公事包
    裡被別人偷走，事後馬上辦理掛失而遭一名男子以00000000
    00電話威脅說你竟然把金融卡辦掛失之情形（見本院卷第28
    頁），(1)被告於本院準備程序時所稱以0000000000號電話報
    案（見本院卷第19頁）係有不符，(2)被告既稱該遺失存摺上
    並未記明其行動電話號碼，則該名男子何以知悉被告上開
    0000000000號碼，被告就此雖稱其當時名片上印有上揭電話
    ，然被告並未提出其當時名片，且以被告所述僅系爭中國信
    託帳戶之存摺及提款卡遺失之情節（見本院卷第45頁至第46
    頁），則公事包與同時存放尚有其他三家銀行之存摺提款卡
    既均未遺失，顯見係遭受有目標之竊盜行為，則不至竊取相
    對無財產價值之名片，堪認被告應有與該名男子聯繫致獲悉
    被告上揭電話號碼；又以系爭中國信託帳戶歷史交易查詢
    紀錄（見本院卷第12頁），被告於99年6 月11日11時2 分許
    臨櫃取消印鑑、存摺及金融卡之掛失申請，隨即於99年6 月
    11 日11 時7 分以金融卡提領3,000 元，以被告在掛失前最
    近使用系爭帳戶係97年2 月19日，當時餘額僅有10元之情形
    ，(1)被告於本院審理時所稱伊申辦遺失時帳戶內就有3,000
    元等語（見本院卷第21頁、第22頁），與事實不符，(2)又其
    先於本院準備程序稱沒有人跟伊說帳戶內有錢，伊重新把提
    款卡掛失時要重新設定密碼，會出現帳戶餘額，伊以為那是
    剩下的錢（見本院卷第22頁），嗣於言詞辯論程序則稱「（
    問：你6 月11日有一筆3,000 元存、提款紀錄，是誰匯進去
    的？）我不知道，我找到一本舊的中國信託銀行存摺，我覺
    得有點像，就去回復，然後行員跟我說裡面有三千元，我就
    用舊的提款卡去領」等語（見本院卷第47頁），顯然不一。
    準此，被告上開所辯，不僅與事實多有不合，其先後陳述
    亦有不一，認係卸責之詞，不足採信，
  (二)詐欺集團於前揭時間以上開方法詐使被害人甲○○匯款3,00
    0 元至被告申設之系爭中國信託帳戶內，並隨即遭提領一空
    之事實，為被告所不爭執，並經證人即被害人甲○○於警詢
    時證述綦詳（見偵訊卷第9 頁至第11頁），復有臺中縣警察
    局霧峰分局霧峰派出所受理刑事案件報案三聯單、受理各類
    案件紀錄表、受理詐騙帳戶通報警示簡便格式表、內政部警
    政署反詐騙案件紀錄表、金融機構聯防機制通報單、郵政跨
    行匯款申請書、系爭中國信託帳戶歷史交易查詢結果在卷可
    憑（見偵訊卷第14頁至第23頁），核與被告系爭中國信託帳
    戶歷史交易查詢資料（見本院卷第12頁）相符，足見系爭中
    國信託帳戶確已為詐欺集團用以詐騙被害人甲○○匯款。
  (三)綜合以上，本件事證明確，被告幫助詐欺取財犯行已堪認定
    。
三、論罪科刑：
  (一)按刑法上之幫助犯，係對於犯罪與正犯有共同之認識，而
    以幫助之意思，對於正犯資以助力，而未參與實施犯罪之行
    為者而言。是以，如未參與實施犯罪構成要件之行為，且係
    出於幫助之意思提供助力，即屬幫助犯，而非共同正犯。
    核被告將系爭中國信託帳戶之金融卡及密碼，提供予詐欺
    集團使用，使詐欺集團得基於詐欺取財之犯意，向甲○○詐
    得財物之行為，並無證據證明被告有參與詐欺取財犯行之構
    成要件行為，揆諸前揭說明，自應論以幫助犯。
  (二)核被告所為，係對於詐欺集團成員遂行詐欺取財犯行資以
    助力，係犯刑法第30條第1 項前段、第339 條第1 項之幫助
    詐欺取財罪。另被告係幫助犯，爰依刑法第30條第2 項之
    規定，按正犯之刑減輕之。
  (三)爰審酌被告明知目前國內詐騙行為猖獗，竟仍將帳戶交付他
    人使用，使詐欺集團用以為詐欺取財之犯行，不僅造成執法
    機關不易查緝，嚴重危害社會治安，助長社會詐騙歪風，更
    造成被害人求償困難，且於本院審理時仍否認犯行，顯未反
    省悔過，惟念及被告並未實際參與詐欺取財犯行，並參酌被
    害人遭詐騙之金額為3,000 元等一切情狀，量處如主文所示
    之刑及易科罰金之折算標準。
據上論斷，應依刑事訴訟法第299 條第1 項前段，刑法第339 條
第1 項、第30條第1 項前段、第2 項、第41條第1 項前段，刑法
施行法第1 條之1 ，判決如主文。
本案經檢察官曾財和到庭執行職務。
中    華    民    國    99    年    10    月    29    日
                  刑事第十三庭  審判長  法  官  黃蕙芳
                                        法  官  王參和
                                        法  官  楊智守
以上正本證明與原本無異。
如不服本判決應於收受判決後10日內向本院提出上訴書狀，並應
敘述具體理由。其未敘述上訴理由者，應於上訴期間屆滿後20日
內向本院補提理由書(均須按他造當事人之人數附繕本)「切勿逕
送上級法院」。
中    華    民    國    99    年    10    月    29    日
                                        書記官   蔡毓琦
附錄論罪科刑法條
中華民國刑法第339條
意圖為自己或第三人不法之所有，以詐術使人將本人或第三人之
物交付者，處5 年以下有期徒刑、拘役或科或併科1 千元以下罰
金。
以前項方法得財產上不法之利益或使第三人得之者，亦同。
前二項之未遂犯罰之。

司法院資訊處製作；財團法人民間司法改革基金會備份。
